【裁判字號】    92,易緝,22
【裁判日期】    920424
【裁判案由】    偽造文書
【裁判全文】
臺灣板橋地方法院刑事判決                          九十二年度易緝字第二二號
    公  訴  人  臺灣板橋地方法院檢察署檢察官
    被      告  乙○○
右列被告因偽造文書案件，經檢察官提起公訴（八十五年度偵字第一三九三號），
本院判決如左：
    主  文
乙○○行使明知為不實之事項，而使公務員登載於職務上所掌之公文書，足生損害於
公眾，處拘役參拾日，如易科罰金，以參佰元折算壹日；緩刑貳年。
    事  實
一、乙○○明知其所有坐落甲○○○○市○○段一八一地號土地應有部分四分之一，
    及其上建物即門牌號碼為甲○○○○市○○路○段二一三巷四號二樓之房屋（下
    稱系爭房地），其土地所有權狀及建築改良物所有權狀各一紙，均交由其夫劉美
    祿（原名丁○○）之大哥保管，並未遺失，竟於民國八十二年十二月十四日，向
    甲○○○○地政事務所公務員謊報該等所有權狀遺失並申請補發，使不知情之該
    管公務員將該不實之事項登載於其職務上所掌之公文書即土地及建築改良物登記
    簿（起訴書漏載建築改良物登記簿）上，並據其申請而補發系爭房地之土地及建
    築改良物所有權狀各一紙。嗣乙○○於不詳時地，持前開補發之所有權狀向不知
    情之倪劍華等人借款一百五十萬元，並在系爭房地上設定抵押權，其後因無法清
    償致債權人聲請法院拍賣該抵押物，足生損害於地政機關地籍管理之正確性。
二、案經劉美祿告發由台灣板橋地方法院檢察署檢察官偵查起訴。
    理  由
一、訊據被告乙○○對於右揭時地向甲○○○○地政事務所公務員申請補發系爭房地
    之土地及建築改良物所有權狀，嗣並持之向他人借款並設定抵押權等情固坦承不
    諱，惟矢口否認有偽造文書之犯行，辯稱：房子是伊母親買給伊的，要放王家之
    祖先牌位，伊先生劉美祿常打伊，伊被趕出去，還將王家祖先牌位丟掉，是劉美
    祿將權狀交予他大哥保管，因為伊向劉美祿之大哥拿，他說不見了，伊才去申請
    補發云云。經查：右揭事實，業據告發人劉美祿於偵查中證述明確，並據其於偵
    查中當庭提出該土地及建築改良物所有權狀原件各一紙，經檢察官核閱無訛後發
    還，復有土地登記簿謄本、建築改良物登記簿謄本、土地登記申請書影本、切結
    書影本各一件附卷可稽。且參酌證人即被告之女兒丙○○於本院審理時到庭證稱
    ：「當時是因為我舅舅精神病，名下不能有房子，所以我外婆將他名下的一棟房
    子賣掉，拿到的錢再買八德路的這棟房子（指系爭房地），而且登記我媽名下，
    我媽媽他不敢把戶籍遷走，是因為我爸爸會打他，如果他找到我媽媽，就會打他
    ... 」、「（問：為何你父親《指劉美祿》會說房子是他買的？）我父親有憂鬱
    症，且他經營的餐館經營不善，就怪在我媽身上」等語，及被告於本院審理時亦
    自承：「... 我不知道這樣是犯法的，我因為我先生不讓我住這房子，我拿不到
    權狀我就去報遺失」、「（問：你當初知道權狀在妳先生的哥哥那裡？）知道，
    但我問他們，他們都說沒有，我只好再去申請一份」等語以觀，足見被告明知系
    爭房地之權狀並未遺失，惟因無法自其夫劉美祿之大哥處取回，始向地政機關謊
    報遺失並申請補發，被告有使公務員登載不實之故意，應屬無疑。本件事證明確
    ，被告犯行洵堪認定。
二、核被告所為，係犯刑法第二百十六條、第二百十四條之行使使公務員登載不實罪
    。其使公務員登載不實之低度行為，應為行使之高度行為所吸收，不另論罪。又
    系爭房地登記為被告所有，且係由被告之母親買受後贈與被告等情，業據被告乙
    ○○及證人丙○○供明在卷，是以，系爭房地既非告發人劉美祿所有，被告前揭
    行為，自不生損害於劉美祿，故公訴意旨認被告所為足生損害於告發人劉美祿云
    云，容有誤會，附此敘明之。爰審酌被告並無前科、素行良好，其向地政機關謊
    報遺失權狀並申請補發，對於地籍管理之正確性雖有影響，惟因系爭房地為其所
    有，所生危害尚非重大，且其犯罪後態度尚稱良好等一切情狀，量處如主文所示
    之刑；又其行為後，刑法第四十一條業於九十年一月十日修正公布施行，於同年
    一月十二日生效，依修正後之第四十一條第一項前段之規定，得易科罰金之範圍
    由犯最重本刑為三年以下有期徒刑以下之刑之罪，修正為犯最重本刑為五年以下
    有期徒刑以下之刑之罪，依刑法第二條第一項前段之規定，本件應適用裁判時之
    修正後刑法第四十一條第一項前段規定，諭知易科罰金之折算標準，以示懲儆。
    末查被告前未曾受有期徒刑以上刑之宣告，有台灣高等院檢察署刑案紀錄簡覆表
    附卷可稽，經此偵審科刑後，當能知所警惕，信無再犯之虞，本院認所宣告之刑
    以暫不執行為適當，併予宣告緩刑二年，用啟自新。
據上論斷，應依刑事訴訟法第二百九十九條第一項前段，刑法第二條第一項前段、第
二百十四條、第二百十六條、第四十一條第一項，罰金罰鍰提高標準條例第一條前段
、第二條，判決如主文。
本案經檢察官吳宗光到庭執行職務。
中      華      民      國    九十二    年      四      月    二十四    日
                                      臺灣板橋地方法院刑事第二庭
                                          法  官  崔玲琦
右正本證明與原本無異。
如不服本判決，應於判決送達後十日內，向本院提出上訴狀。
                                          書記官  陳金鳳
中      華      民      國    九十二    年      四      月    二十五    日
附錄本案論罪科刑法條全文刑法第二百十四條明知為不實之事項，而使公務員登載於
職務上所掌之公文書，足以生損害於公眾或他人者，處三年以下有期徒刑、拘役或五
百元以下罰金。
刑法第二百十六條
行使第二百十條至第二百十五條之文書者，依偽造、變造文書或登載不實事項或使登
載不實事項之規定處斷。


司法院資訊處製作；財團法人民間司法改革基金會備份。
